【裁判字號】    94,重訴,214
【裁判日期】    950704
【裁判案由】    侵權行為損害賠償
【裁判全文】
臺灣臺北地方法院民事判決             94年度重訴字第214號
原      告  庚○○
            辛○○
上  二  人
訴訟代理人  陳文靜律師
被      告  乙○○
訴訟代理人  沈永宏律師
被      告  戊○○
            甲○○
上  一  人
訴訟代理人  余欽博律師
被      告  鳳山世界貿易中心股份有限公司
法定代理人  己○○
上  一  人
訴訟代理人  張立中律師
複 代 理人  丁○○
上列當事人間因原告提起刑事附帶民事訴訟，請求侵權行為損害
賠償事件（92年度重附民字第41號），經本院刑事庭裁定移送前
來，本院於民國95年6月20日言詞辯論終結，判決如下：
    主    文
被告乙○○、戊○○、甲○○應連帶給付原告新台幣參仟伍佰萬
元及自民國九十二年五月六日起至清償日止，按年息百分之五計
算之利息；被告乙○○、戊○○、鳳山世界貿易中心股份有限公
司應連帶給付原告新台幣參仟伍佰萬元及自民國九十二年五月六
日起至清償日止，按年息百分之五計算之利息。
前項任一被告為給付，他被告於其給付範圍內，免給付義務。
被告甲○○應給付原告新台幣貳佰壹拾萬元，及自民國九十一年
十二月十三日起至清償日止，按年息百分之五計算之利息。
被告鳳山世界貿易中心股份有限公司應給付原告新台幣柒佰參拾
陸萬參仟伍佰捌拾伍元。
原告其餘之訴駁回。
訴訟費用由被告連帶負擔百分之四十八，被告甲○○負擔百分之
四，被告鳳山世界貿易中心股份有限公司負擔百分之十六，餘由
原告負擔。
本判決第一項所命之給付，於原告以新臺幣壹仟壹佰陸拾伍萬元
供擔保得假執行，但被告乙○○、甲○○如以新臺幣參仟伍佰萬
元為原告供擔保後，得免為假執行。
本判決第三項於原告以新臺幣柒拾萬元供擔保後得假執行。但被
告甲○○如以新臺幣貳佰壹拾萬元為原告供擔保後，得免為假執
行。
本判決第四項於原告以新臺幣壹貳佰肆拾陸萬元供擔保後得假執
行。
原告其餘假執行之聲請駁回。
    事實及理由
一、按訴狀送達後，原告不得將原訴變更或追加他訴；但請求之
    基礎事實同一、擴張或減縮應受判決事項之聲明者，不在此
    限。民事訴訟法第255條第1項第2款、第3款定有明文。所謂
    請求之基礎事實同一，係指變更或追加之訴與原訴之主要爭
    點有其共同性，各請求利益之主張在社會生活上可認為同一
    或關連，而就原請求之訴訟及證據資料，於審理繼續進行在
    相當程度範圍內具有同一性或一體性，得期待於後請求之審
    理予以利用，俾先後兩請求在同一程序得加以解決，避免重
    複審理，進而為統一解決紛爭者即屬之（最高法院90年度台
    上字第16號判決意旨參照）。查：
  (一)依原告於民國91年12月12日刑事附帶民事訴訟起訴狀記載，
    其訴之聲明為「一被告乙○○、戊○○、甲○○、鳳山世界
    貿易中心股份有限公司（以下簡稱鳳山公司）應連帶給付原
    告辛○○、庚○○、丙○○新台幣（下同）53, 000,000 元
    ，及自本繕本送達之翌日起至清償日止依年息5％計算之利
    息。二被告鳳山公司應再給付原告辛○○、庚○○、丙○○
    50,000,000元，及自本繕本送達之翌日起至清償日止依年息
    5％計算之利息」，其後因丙○○具狀撤回起訴，經被告同
    意（本院卷(二)第341頁、第347頁），而原告並因此迭次更易
    其聲明，末請求：一被告鳳山公司與被告乙○○、被告戊○○應連帶給付原告35,000,000元，及自92年5月6日起至清償
    日止，按年息5％計算之利息。二被告乙○○、被告戊○○
    、被告甲○○應連帶給付原告35,000,000元，及自92年5月6
    日起至清償日止，按年息5％計算之利息。三第一項及第二
    項之聲明，於任一被告給付時，其餘被告免給付之責。四被
    告甲○○應再給付原告2,100,000元，及自91年12月13日起
    至清償日止，按年息5％計算之利息。五被告鳳山公司應給
    付原告35,000,000元，及自92年5月6日起至清償日止，依年
    息5％計算之利息等情（本院卷(二)第256頁背面）。茲就原告
    請求之金額及利息起算日期部分，係屬減縮應受判決事項之
    聲明，參酌上開說明，並無不合。
  (二)其次，原告於本院審理中具狀表示追加主張被告鳳山公司應
    與被告乙○○、戊○○共負連帶賠償損害責任，並與被告乙○○、戊○○、甲○○等人連帶負損害賠償責任之部分，成
    立不真正連帶債務等情。雖原告此部份追加之法律關係與其
    起訴時所主張之訟訟標的彼此間法律關係或有歧異，惟其請
    求之基礎事實同一，所請求損害賠償責任之利益亦屬同一，
    且其追加之法律關係仍援用原訴之訴訟資料及證據一併請求
    本院審理，故依訴訟經濟原則，自宜利用同一訴訟程序審理
    ，藉以一次解決本件紛爭；換言之，原告此部份請求之基礎
    事實與起訴之事實應屬同一，揆諸首揭說明，其追加行為即
    無不合，因此縱被告鳳山公司不同意原告此部份追加之主張
    ，然原告前揭追加行為仍應准許，附此說明。
二、原告起訴主張：被告乙○○原為被告鳳山公司之董事長，被
    告戊○○為該公司董事及副總經理，被告甲○○則自稱為該
    公司之董事。上三人共同意圖為自己不法之所有，於89年4
    月14日在台北市○○○路○段123號之中興紡織大樓20樓，以
    被告鳳山公司位於高雄縣大寮鄉有「鳳凰城購物中心」即大
    寮工商綜合區開發計劃（以下簡稱系爭開發案），台灣糖業
    股份有限公司（以下簡稱台糖公司）及中興紡織廠股份有限
    公司（以下簡稱中興紡織公司）均有投資，並保證被告鳳山
    公司將來會將高雄縣大寮鄉鳳凰城第1期整地及地上建築工
    程交由原告等人承攬施工，致原告陷於錯誤，而於當日簽訂
    保證協議書，並依保證協議書內容各於同日及17日簽發支票
    共3紙，合計50, 000,000元之權利保證金交予被告鳳山公司
    （惟其中原告出資35,000,000元，其餘為訴外人丙○○之出
    資），而由被告乙○○提領兌現，並蓋用被告鳳山公司之印
    文簽收，被告乙○○係代表被告鳳山公司而締約，或至少被
    告乙○○亦有表見代理被告鳳山公司締約之情事。又被告甲○○另於89年5月10日，以被告鳳山公司申辦執照需另花費
    3, 000,000元為藉口，致原告誤信是實，而與訴外人丙○○
    交付同額支票1紙（其中2,100,000元為原告交付之款項），
    由被告甲○○簽收，嗣經訴外人王瑞娥提領兌現。然被告鳳
    山公司依前揭保證協議書第2條之約定最遲本應於89年6月30
    日取得開發興建之合法執照，惟其迄今均未取得執照，且原
    告其後得知高雄縣政府於89年8月7日召開都市計畫委員會第
    55次會議，會中主管機關提及被告鳳山公司未收購該計畫用
    地周圍之水利地、畸零地，縣政府不可能核發相關執照，復
    經原告委託律師發函亦未獲善意回應，原告始知受騙。因此
    被告乙○○、戊○○、甲○○即應依民法第184條、第185條
    負連帶賠償責任；又被告乙○○、戊○○於締結前揭保證協
    議書時均為被告鳳山公司之董事，且分別為被告鳳山公司之
    董事長、副總經理，故上開三名被告亦依公司法第23 條第2
    項之規定，應負連帶賠償之責，而被告乙○○既已代表被告
    鳳山公司締約，或至少被告乙○○亦有表見代理被告鳳山公
    司之事實，故被告鳳山公司應依保證協議書第4條之約定退
    還原告所繳付之權利保證金，暨賠償同額之違約金，故原告
    依侵權行為及保證協議書第4條之約定等法律關係起訴請求
    等語。並聲明：(一)被告鳳山公司與被告乙○○、被告戊○○
    應連帶給付原告35,000,000元，及自92年5月6日起至清償日
    止，按年息5％計算之利息。(二)被告乙○○、被告戊○○、
    被告甲○○應連帶給付原告35,000,000元，及自92年5月6日
    起至清償日止，按年息5％計算之利息。(三)第(一)項及第(二)項
    之聲明，於任一被告給付時，其餘被告免給付之責。
    (四)被告甲○○應再給付原告2,100,000元，及自91年12月13
    日起至清償日止，按年息5％計算之利息。(五)被告鳳山公司
    應再給付原告35,000,000元，及自92年5月6日起至清償日止
    ，依年息5％計算之利息。(六)願供擔保請准宣告假執行。
三、被告則以：
  (一)被告乙○○部分：
    系爭開發案迄今仍在進行，原告給付之款項均用以支付系爭
    開發案有關費用，且台糖公司亦確有投資，而依88年11 月
    被告鳳山公司之股東決議於陸觀沂執行職務前由被告乙○○
    執行董事長職務，故伊代理陸觀沂擔任董事長並無不法，本
    案全係單純被告鳳山公司民事債務不履行之問題，並無詐欺
    或侵權行為可言，且系爭開發案係由被告甲○○及戊○○等
    人實際負責規劃、運作並掌控財務，被告乙○○並未參與，
    有關債務與伊無涉，故伊無須負連帶賠償責任等語資為抗辯
    。並聲明：(一)原告之訴駁回。(二)如受不利益之判決，願供擔
    保，請准宣告免為假執行。
  (二)被告戊○○部分：
    被告鳳山公司實際上為被告乙○○在運作，有關款項均用於
    被告鳳山公司之開支，本案與伊無關，且並無欺罔情事等語
    資為抗辯。並聲明：原告之訴駁回。
  (三)被告甲○○部分：
    伊僅受被告乙○○、戊○○之委託，介紹原告參予投資系爭
    開發案，並未參與被告鳳山公司行政事務或會議，對被告鳳
    山公司之實際運作及開發計畫亦無所悉，被告甲○○係受被
    告戊○○等人所利用，並無對原告等人施行詐術。且鳳山公
    司董事「王宇立」之名片，係被告乙○○、戊○○所交付，
    故伊亦為本案之被害者。另原告所交付之2,100,000元，係
    原告所交付之佣金，並非被告甲○○詐騙之款項，故被告甲○○並未對原告施行詐術等語資為抗辯。並聲明：(一)原告之
    訴駁回。(二)如受不利判決，願供擔保請准宣告免為假執行。
  (四)被告鳳山公司部分：
    系爭保證協議書簽立之際，被告鳳山公司之董事長為陸觀沂
    而非締結保證協議書之被告乙○○，而所謂「原始股東會」
    其召集程序及決議方法並不合法，故其決議內容對於被告鳳
    山公司即不生效力，因此被告乙○○、戊○○未得被告鳳山
    公司董事會及陸觀沂之授權，簽訂保證協議書，又未經被告
    鳳山公司事後追認其效力，被告鳳山公司即不受該保證協議
    書內容所拘束，而被告甲○○並非被告鳳山公司之董事或受
    僱人，亦未得董事會之同意或授權執行公司業務，且原告所
    交付之金錢又非進入被告鳳山公司帳戶，而係匯予被告乙○○個人帳戶或交付被告甲○○，是以本件僅為其他被告假借
    被告鳳山公司名義向外詐欺，非因執行被告鳳山公司業務之
    行為，又原告亦未舉證被告乙○○所為有何表見代理之適用
    等語資為抗辯。並聲明：原告之訴駁回。
四、經查，被告鳳山公司係於82年5月19日經核准設立，原登記
    地址在高雄縣鳳山市○○路88號，嗣於89年7月26日遷址至
    台北市○○○路65號6樓，而被告乙○○、戊○○於86年5月
    迄至91年間均擔任被告鳳山公司董事，被告乙○○於82年5
    月至88年8月間更曾擔任被告鳳山公司之董事長，又被告戊○○則以該公司之副總經理自居，至於被告甲○○雖未登記
    為被告鳳山公司之董事，惟其對外則使用被告鳳山公司董事
    之名片，且負責為被告鳳山公司招攬工程，並於被告鳳山公
    司台北市○○○路中興紡織大樓之辦公處所與該公司分租辦
    公處所，又被告鳳山公司曾於86年6月7日與訴外人台糖公司
    簽訂協議書，約定雙方同意以現金出資之方式，共同成立合
    資公司，合作開發及經營工商綜合區，其後被告鳳山公司於
    87年2月18日與高雄縣政府簽訂協議書，申請開發址設高雄
    縣大寮鄉之「大寮工商綜合區」等情，業經本院審酌台北市
    政府94年5月12日以府建商字第00000000000號函檢送前揭公
    司之登記卷查明無訛，且有記載「鳳山世界貿易中心（股）
    董事長乙○○」名片、「鳳山世界貿易中心董事長乙○○」
    名片、「鳳山世界貿易中心副總經理徐向賢」名片、「高雄
    鳳山世界貿易中心董事王宇立」名片及中興票券金融大樓租
    賃契約書（承租人：鳳山世界貿易中心股份有限公司、承租
    地點：台北市○○○路○段123號中興票券金融大樓第20層樓
    ）、約定書（被告甲○○與被告乙○○以鳳山公司董事長之
    身分在86年8月所締結內載「茲約定王宇立先生對本公司鳳
    山世貿中心大寮工地現有籌建工程部分之依章承攬事宜，併
    由本公司工程處處長王結城先生配合辦理」等文字之文書）
    、被告鳳山公司86年6月7日與台糖公司之協議書及該公司於
    87年2月18日另與高雄縣政府之認證書等件足佐（本院卷(二)
    第98頁至第104頁、第181頁，本院前揭91年度易字第905號
    刑事卷宗(一)第146頁、92年度易字第1222號卷(二)第136頁），
    且為兩造所不爭（按被告鳳山公司係否認被告戊○○為該公
    司之副總經理、被告甲○○係該公司之董事，對於其餘文書
    之真正並未爭執），因此前揭情節即堪信為真正。又本件原
    告主張被告乙○○、戊○○、甲○○於89年4月初，經案外
    人蔡英三之介紹而認識原告庚○○、辛○○及訴外人丙○○
    後，被告甲○○即先以被告鳳山公司有系爭開發案，且其股
    東包括台糖公司及中興紡織公司，正在尋覓合作建商承包將
    來之相關工程，於詢問原告等人表明確有興趣參與後，被告
    甲○○即陪同原告於89年4月14日、同年月17日至被告鳳山
    公司位在台北市○○○路123號中興紡織大樓20樓之辦公室
    ，被告等人並出示「鳳凰城購物中心投資計畫說明書」，載
    明資金來源為台糖公司股權，占所有股東出資的45％，並宣
    稱中興紡織公司也有參與投資，而由被告乙○○代表被告鳳
    山公司於89年4月14日與原告簽訂保證協議書，除由被告甲○○及訴外人蔡英三擔任見證人外，其內第2條、第4條並載
    明被告鳳山公司保證將工程交由原告承攬施工，並負責於89
    年6月30日前取得合法開發興建相關執照，「甲方（即鳳山
    公司）於上列時間內無法取得合法開發興建相關執照時應無
    條件立即退還權利保證金並賠償新台幣50,000,000元之違約
    金給乙方（或因行政作業延誤可延期60天）」等情，嗣原告
    並即依上開協議書第3條約定，於89年4月14日、4月17日，
    各交付以訴外人蔡龔贊（向台灣省合作金庫民權支庫申請開
    立之台支支票）及訴外人蔡謝淑美為發票人，發票日各為89
    年4月14日、4月17日、5月31日，票號各為「ＢＢ0000000號
    」、「ＢＢ0000000號」、「ＡＡ0000000號」，面額各為10
    ,0 00,000元、20,000,000元、20,000,000元，總計為50,00
    0,0 00元之支票共3紙作為權利保證金（惟其中15,000,000
    元之部分屬於訴外人丙○○之款項），由被告乙○○代表被
    告鳳山公司收受，並於其上蓋用被告鳳山公司之印文，嗣上
    開支票均於被告乙○○之台灣銀行帳號000000000000號帳戶
    （以下簡稱台銀帳戶）或華南商業銀行新生分行帳號000000
    000000號帳戶（以下簡稱華銀帳戶）兌現，其中面額10,000
    ,000 元於89年4月15日於前述台銀帳戶兌現後，於同日轉帳
    同額款項至被告戊○○華南商業銀行新生分行帳號00000000
    0000號帳戶，並於當日即由該戊○○帳戶提領之；其中面額
    20,0 00,000元、票號「ＢＢ0000000號」之支票於89年4月
    17日亦在前述台銀帳戶兌現，於同日即由該被告乙○○帳戶
    提領10,000,000元，另10,000,000元則於89年4月18日轉帳
    至被告戊○○前揭華南商業銀行新生分行帳戶，並於當日即
    由該被告戊○○帳戶提領10,000,000元；另1紙面額20,000,
    000元、票號「ＡＡ0000000號」之支票，於89年5 月30日在
    被告乙○○華銀帳戶兌現，於當日及隔日即分別由該乙○○
    帳戶提領8,050, 000元、10,900,000元，部分款項用以償付
    他人款項等情，暨被告甲○○另透過訴外人蔡英三告知原告
    因被告鳳山公司申辦系爭開發案執照需花費金錢，致原告於
    89年5月10日交付被告甲○○訴外人蔡謝淑美為發票人，陽
    信商業銀行劍潭分行為付款人，票號「ＡＡ0000000號」、
    發票日89年5月10日、面額3,000,000元之支票一紙，並由被
    告甲○○於鳳山世界貿易中股份有限公司下簽名「王宇立代
    」，而該紙支票嗣後由被告甲○○交予訴外人王瑞娥為其提
    領兌現等情，復據其提出保證協議書、支票4紙（即前述面
    額10,00 0,000元1紙、20,000,000元2紙、3,000,000元1紙
    ）、被告鳳山公司營利事業所得稅結算申報之損益表及資產
    負債表（其上蓋有被告鳳山公司印文）等件為證（本院92年
    重附民字第41號刑事卷宗第5頁至第6頁、本院卷(二)第98頁至
    第107頁、第111頁至第116頁），茲就原告前開指訴情節，
    復有台支支票存取款憑條、一定金額以上通貨交易及疑似洗
    錢交易登記備查簿、台灣銀行92年8月19日營(二)優字第09200
    069251號函檢附之被告乙○○帳戶交易明細、華南商業銀行
    新生分行92年11月10日（92）華生存字第503號函、93年2月
    23日（93）華生存字第54號函檢附之被告乙○○、戊○○帳
    戶交易明細、存取款憑條、提款登記備查簿等件可考（臺灣
    台北地方法院檢察署89年度他字第4977號偵查卷宗第262頁
    至第268頁、90年度偵字第11737號偵查卷宗第20 頁至第26
    頁，本院91年度易字第905號刑事卷宗(二)第138頁至第140頁
    、第210頁至第212頁與卷宗(三)第105頁至第112頁），又證人
    即原為被告鳳山公司之職員古源良併於前述刑事案件審理中
    到場證實伊係受指示提領如前揭票號「ＡＡ0000000」號、
    面額20,00 0,000元支票兌現後之8,050,000元、10,900,000
    元，其中6, 000,000元還給方德福，另1千餘萬元交給戊○○，其餘伊不知道等語（本院前述91年度易字第905號刑事
    卷宗(二)第160頁至第161頁），而就被告鳳山公司於89年6 月
    2日歸還方德福款項乙節另有收據一紙可參（前開檢察署90
    年度他字第2625號偵查卷宗第84頁），乃就前述情節，本院
    91年度易字第905號刑事判決及臺灣高等法院94年度上易字
    第563號刑事判決之意見亦同，有前述判決書在卷足考（被
    告乙○○、戊○○、甲○○前開行為均經判處有罪判決確定
    ；判決書內容分參前揭刑事卷宗第26頁至第53頁、本院卷(二)
    第271頁至第289頁），且復經本院調閱上開刑事卷宗查對無
    訛，是以原告主張之前開情節，亦有所憑。惟被告乙○○、
    戊○○否認其等與原告締約及收受金錢之過程曾經施以欺罔
    之手段，而被告甲○○辯稱伊僅為居中介紹締約之人員，且
    所收受之3,000,000元乃為佣金而非施用詐術所得，又被告
    鳳山公司辯稱被告乙○○及戊○○並非該公司負責人、該公
    司亦未授權渠等執行公司職務，且其等所為亦非執行被告鳳
    山公司之事務，且其他被告所得金錢亦未歸由被告鳳山公司
    ，因此縱其餘被告有不法行為侵害原告利益，亦應由其等自
    負其責而與被告鳳山公司無涉，再者原告亦未舉證被告乙○○有何表見代理被告鳳山公司之事實云云。是本件之爭點，
    即為(一)被告乙○○、戊○○、甲○○等人是否曾對原告等人
    施以詐術？(二)被告乙○○於締結上開保證協議書時是否具被
    告鳳山公司法定代理人之身份、或有表見代理之情形？亦即
    原告請求被告鳳山公司履行保證協議書所載退還權利保證金
    以及給付違約金等約定，是否有據？(三)原告請求被告鳳山公
    司給付之違約金是否過高，而應予酌減？
五、本件查：
  (一)被告乙○○、戊○○、甲○○等人所為，係對於原告施以詐
    術，並致原告陷於錯誤而交付財物。
  1.經查，前揭被告固均否認有何欺罔原告之情事，然查：證人
    蔡英三已於前揭刑事案件審理中到場結稱略稱：其為本件原
    告與被告鳳山公司簽訂保證協議書之介紹人，曾先聽聞有自
    稱王宇立之人稱被告鳳山公司工程要發包，要找一家工程公
    司來承包，故伊到位於中興紡織大樓十九樓之被告鳳山公司
    處所，被告甲○○掛了很多照片在會議室，並告知被告鳳山
    公司為中興紡織公司之關係企業，故被告鳳山公司於中興紡
    織大樓設有辦公室，裡面的股東亦與中興紡織公司有關係，
    而被告鳳山公司之董事長與中興紡織周董事長也有姻親關係
    ，他們會計有互相往來，而經其詢問被告甲○○工程已否發
    包，被告甲○○稱仍在徵求之中，剛好彼之同學庚○○與其
    弟辛○○對此工程有興趣，故伊就介紹他們再商談；簽約的
    詳細日期在89年間，原告庚○○帶著一千萬的票跟他嫂子到
    世貿中心19樓簽約，當天現場有被告乙○○及戊○○、甲○○等人，過了幾天，原告辛○○、庚○○、辛○○的太太及
    訴外人丙○○都到被告鳳山公司，被告鳳山公司有被告乙○○、王宇立、戊○○等在場，原告辛○○他們就把支票交給
    對方簽收；事後被告甲○○還叫伊轉達給原告庚○○，稱還
    要申請執照的規費，就到天成飯店的咖啡廳，當時有伊及原
    告庚○○、辛○○及辛○○的太太，對方是被告甲○○及二
    位王小姐，原告庚○○與辛○○交一張支票給被告甲○○及
    王小姐，事後伊才知道支票面額是三百萬元，本件介紹工程
    時並未約定佣金數目，也未曾寫下白紙黑字，只有口頭講說
    等工程動工，被告鳳山公司有給工程費用後，照工程進度再
    分次拿佣金，但工程都還沒有動工，伊也還沒有拿到任何佣
    金，被告甲○○也從來沒有告知伊他向原告所拿到之款項為
    佣金等情明白（以上係整理自本院前述91年度易字第905號
    刑事卷宗(二)第51頁至第57頁證人蔡英三之筆錄內容）。茲以
    證人蔡英三既於前揭保證協議書以「見證人」之身分具名於
    其上，而被告等人復未否認蔡英三確曾數度參與本件交涉情
    節，是證人蔡英三所言即具相當之可信度。乃其證言內容既
    與原告所稱歷次之金錢交付過程、原因相符，則綜合前開說
    明，堪認原告此部份指訴情節：被告鳳山公司係透過被告甲○○與原告等人接洽，而被告甲○○向原告出示「高雄鳳山
    世界貿易中心董事王宇立」之名片，並表示被告鳳山公司為
    中興紡織公司之關係企業，及陪同原告及證人蔡英三等人至
    被告鳳山公司內簽訂保證協議書，而原告於89年4月14日、4
    月17日簽約及付款時，被告乙○○、戊○○、甲○○均在場
    ，分別自稱或經介紹係被告鳳山公司之董事長、總經理等，
    被告戊○○則負責介紹開發計劃案工程，被告乙○○亦有介
    紹公司狀況，而原告經被告等人告知上述開發計劃有中興紡
    織公司等參與投資等事項，因此相信其等所言而與之簽約並
    交付支票予被告鳳山公司，而由被告乙○○收受各節，堪足
    相信。是以被告乙○○、戊○○、甲○○所辯並未掌控公司
    事務，或未於締結保證協議書前後以被告鳳山公司為中興紡
    織公司之關係企業、或以中興紡織公司亦參與投資本件開發
    案件等語告知原告等人，以及被告甲○○另辯稱所收取之3,
    000,000元乃為佣金所得而非所謂申請執照之規費各語，其
    真實性，均有可疑。
  2.再者，被告鳳山公司並無中興紡織公司之股份、且中興紡織
    公司亦未參與投資「大寮工商綜合區」開發計劃乙情，除為
    被告等人所未爭執外，且有中興紡識公司89年12月13日89興
    業字第0277號函稱該公司並未投資鳳山世貿公司「大寮工商
    綜合區」之開發案等情可稽（附於臺灣台北地方法院檢察署
    89年度他字第4977號偵查卷宗第93頁），併經本院比對台北
    市政府94年5月12日以00000000000號函所檢送之被告鳳山公
    司登記資料查證無訛（本院卷(二)第39頁至第54頁）；甚至被
    告乙○○亦於前揭刑事案件審理中坦承雖曾擔任中興紡織公
    司之監察人，但去年即離開等語（參臺灣台北地方法院檢察
    署91年度偵字第141號偵查卷宗第12頁反面）。是執上事證
    ，顯見被告鳳山公司與中興紡織公司間並無如被告乙○○、
    戊○○、甲○○等人向原告所言有投資或入股等關係存在無
    疑。
  3.再者，被告鳳山公司係於86年6月7日與台糖公司簽訂協議書
    ，約定雙方同意以現金出資之方式，共同成立合資公司，合
    作開發及經營工商綜合區，台糖公司所占股權以不超過45％
    為原則，且須俟立法院完成法定預算程序後方為有效，又關
    於工商綜合區之合作細節，應再行協商等情，此有協議書可
    佐（附於前揭檢察署89年度他字第4977號偵查卷宗第137 頁
    、本院91年度易字第905號刑事卷宗(一)第146頁），嗣被告鳳
    山公司於87年2月18日與高雄縣政府就系爭開發案簽訂協議
    書；於87年4月23日由經濟部依工商綜合區審議委員會決議
    同意推薦（委員會決議附帶意見：基地內之農水路納入開發
    範圍將影響週邊農用之灌溉，應取得高雄農田水利會同意改
    道之文件；開發案之資金來源、融資規劃及財務分析應再加
    強等語）；於87年10月7日與台糖公司簽訂地上權設定協議
    書；於87年12月提送開發計畫說明書；於88年1月起進行環
    境影響評估，89年3月有條件通過環境影響評估審查；於89
    年6月1日起依都市計畫法進行計畫書圖之公開展覽；於89年
    8月起進行都市計畫變更之審議核定，迄91年6月11日始經內
    政部都市計畫委員會第535次會議，通過都市變更計畫等情
    ，以上有被告鳳山公司與台糖公司86年6月7日協議書、被告
    鳳山公司與高雄縣政府87年2月18日認證書、經濟部87年4月
    23日經（87）商字第8720805 2號函、高雄縣政府致鳳山世
    貿公司函文、地上權設定契約書、內政部都市計畫委員會第
    535次會議紀錄、被告乙○○等人提出之開發案行事流程表
    等件在卷可按（前揭檢察署91年度偵字第141號偵查卷宗第
    141 頁、89年度他字第4977號偵查卷宗第137頁至179頁、91
    年度偵字第141號卷第142頁至第143頁以及本院92年度易字
    第1222號刑事卷宗(二)第136頁、91年度易字第905號刑事卷宗
    (一)第92頁至第10 1頁），可見前述工商綜合區開發計劃案，
    既尚須經過都市計畫變更等程序，且由上述計劃迄本案被告
    乙○○、戊○○、甲○○等人經臺灣台北地方法院檢察署檢
    察官以90年度偵字第11737號偵查案件提起公訴之91年6月間
    ，距被告乙○○代表被告鳳山公司與原告等人締結保證協議
    書之89年4月間，已2年有餘，甚且仍處於都市○○○○○段
    ，尚未獲開發許可、雜項及建造執照之核發，則上述工商綜
    合區開發計劃，於原告89年4月14日簽訂保證協議書起時至
    89年6月30日前，甚至縱再逾60日之時間，被告鳳山公司顯
    然亦無領得建照開工之可能，是被告乙○○、戊○○、甲○○以89年6月30日前可以請領取得相關執照開工之事項告以
    原告等人，自屬不實；且此情節除當為負責開發計劃案之被
    告鳳山公司董事即被告乙○○、戊○○所明知外，又因被告
    鳳山公司系爭開發案係由被告甲○○負責對外招攬工程，被
    告甲○○除與被告鳳山公司在同一辦公處所辦公，對外亦均
    持前述名片並自稱為被告鳳山公司之董事等不實事項，甚至
    被告甲○○更自承上開名片係被告戊○○所印製而交予其使
    用（見本院卷(二)第370頁），是以被告甲○○對於上情亦難
    推諉不知。
  4.另原告因被告甲○○於89年5月間稱被告鳳山公司就系爭開
    發案申辦執照需要花費，故於簽訂保證協議書後，而交付如
    前揭3,000,000元之支票予被告甲○○及其女性友人王瑞娥
    乙節，除據其提出支票影本外為證外，即證人蔡英三亦於上
    開刑事案件審理中證實被告甲○○從未言及佣金數額及交付
    方式，而本件3,00 0,000元乃被告甲○○指稱係為辦理前揭
    開發計劃申辦執照所需花費等語清楚，參以被告甲○○復於
    前揭刑事案件審理中自承伊於兌現前揭支票票款後，「都沒
    有交給其他人」乙情清楚（本院91年度易字第905號刑事卷
    宗第236頁），可知被告甲○○係以圖己利益，而向原告等
    人收取上開支票並兌現取用無疑。然揆諸被告甲○○始終未
    能提出曾與原告約定佣金之書面憑證可供本院稽考，甚至細
    繹本件面額3,000,000元之支票及簽收資料（本院卷(二)第107
    頁）其上除無任何供為「佣金」之記載外，甚至明白書寫「
    鳳山世界貿易中心股份有限公司」、「王宇立『代』親筆」
    等文字，尤見被告甲○○自原告處收受上開支票之際，顯非
    對外表明係為自己收受佣金之意思，反而當係對於原告等人
    告以伊係「代」被告鳳山公司收取前揭支票，亦即該紙支票
    票款係為供被告鳳山公司所使用，否則被告甲○○自無必要
    於其上記明「鳳山世界貿易中心股份有限公司」之文字下方
    竟會書寫「代」字之理。因此被告甲○○上開所辯，顯無可
    採。是以，此部份原告等人支付上述款項之原因，自係因受
    被告甲○○誆稱上開不實事項，而誤信給付被告鳳山公司該
    項金錢後可令系爭開發案早日動工，彼即可因此獲取利潤所
    致。
  5.再者，依本院調取之被告鳳山公司登記卷宗所示，該公司曾
    申請自86年3月20日至87年3月19日停業，嗣申請自86年9 月
    1日起復業；而依前揭刑事案件卷內所附財政部高雄市國稅
    局93年8月12日財高國稅資字第0930055582號函、財政部台
    北市國稅局松山分局93年8月27日財北國稅松山分局，分別
    檢附被告鳳山公司86年度至88年度、88年度至89年度之營利
    事業所得稅結算申報損益表及資產負債表所載，該公司之全
    年所得額均為負值（本院91年度易字第905號刑事卷宗(四)第2
    頁至第5頁、第12頁至第20頁），又被告鳳山公司更早於87
    年11月13日即成為拒絕往來戶等情，此復有華南商業銀行90
    年4月11日華生存字第76號函及臺灣票據交換所92年11月10
    日台票總字第0920007721號函敘明清楚（前揭檢察署89年度
    他字第4977號偵查卷宗第331頁、本院卷(二)第108頁），暨訴
    外人林益光等人因要求被告鳳山公司退還所收受之總計60,0
    00,000元之款項及40,000, 000元之履約保證支票時，被告
    鳳山公司由被告戊○○向林益充以該公司未使用支票為由，
    而交付由訴外人古源良自88年9月10日起陸續簽發及屆期要
    求換票之面額約計60,000,00 0元左右之支票，經林益充陸
    續於89年4月15日（即系爭保證協議書締結之翌日）提示後
    ，惟因存款不足，及古源良於88年12月30日成為拒絕往來戶
    等理由退票，而依古源良於上開刑事案件審理中所稱伊並無
    支付能力，惟因伊同意被告鳳山公司向其借票使用原因乃因
    公司支票已經成為拒絕往來戶，公司有說伊不用付等語（本
    院91年度易字第905號刑事卷宗(二)第64頁至第65頁、92年度
    易字第1222號刑事卷宗(二)第189頁），暨古源良所簽發之支
    票暨退票理由單、林益充出具之收據、法務部古源良票據信
    用資訊連結作業查詢明細表等資料（前開檢察署90年度他字
    第2625號偵查卷宗第48頁至第65頁、第77頁，91年度偵字第
    141號偵查卷宗第149頁至第152頁）。則綜合上情，可見被
    告鳳山公司與原告締約之前後，其資力顯屬不足，且此等情
    節，係持續存在並無改善之情形。
  6.按「民事法上所謂詐欺云者，係謂欲相對人陷於錯誤，故意
    示以不實之事，令其因錯誤而為意思之表示」，最高法院18
    年上字第371號判例載有明文。綜參本件原告等人與被告鳳
    山公司締結保證協議書之緣起、其等與被告甲○○等人洽談
    之經過、89年4月14日簽約當日之在場人及其等所使用之身
    分、收受支票之人、支票兌現後之資金流向等情綜合以觀，
    堪認被告乙○○、戊○○、甲○○，係以系爭開發案，因有
    中興紡織公司等參與投資之不實事項告以原告等人，致原告
    等人誤認被告鳳山公司之財務狀況健全，而與被告鳳山公司
    訂約之利潤可期致交付前揭面額共50,000,000元之3紙支票
    ，足見原告等人顯係因受被告乙○○、戊○○、甲○○欺罔
    因而陷於錯誤始交付財物；乃被告乙○○、戊○○、甲○○
    三人主觀上既有意思之聯絡，且各所為均為原告等人所受損
    害之發生原因，參酌前述說明，其等所為自與民事詐欺情節
    該當，故原告主張其等應依民法第第184條第1項前段、第18
    5條第1項前段，對此部份負連帶賠償責任，洵屬有據。另就
    被告甲○○以申辦上述開發計劃執照需要花費之不實情事為
    由而欺騙原告等人，致其等因此陷於錯誤而交付上述面額3,
    000, 000元支票嗣並令之兌現，希圖可早日承攬前開開發工
    程而獲取利潤，是則被告甲○○此部份所為，亦另涉民事詐
    欺，亦應負侵權行為之賠償責任，亦已清楚。
  (二)被告乙○○於締結上開保證協議書時確具被告鳳山公司法定
    代理人之身份，且所執行之事務亦屬被告鳳山公司之業務。
  1.按被告鳳山公司固辯稱89年4月間該公司之董事長為陸觀沂
    ，並非被告乙○○，故被告乙○○並無代表被告鳳山公司對
    外締結本件保證協議書之權利云云。然查，被告鳳山公司雖
    於88年8月23日上午9時召開88年度第1次股東臨時會，推選
    乙○○、陸觀沂、張良泉、陳川、戊○○、許詩鐸、王結城
    等七位為董事、于鎮洲為監察人，並進而推舉陸觀沂為董事
    長。然因被告鳳山公司財務吃緊，董事長陸觀沂復因病請假
    ，而未能於被告鳳山公司財務往來文件簽名確認，故於88年
    11月5日召開被告鳳山公司之原始股東會，由乙○○、戊○○、王結城、許詩鐸（以上為被告鳳山公司之董事）、于鎮
    洲（為被告鳳山公司之監察人）出席等情，此有鳳山世界貿
    易中心股份有限公司第二屆第一次董事會議錄、原始股東會
    會議紀錄等在卷可參（見本院卷(二)第55頁、第85頁至第86頁
    ），依該次原始股東會之會議紀錄貳、討論事項項下之內容
    「四、請全體股東追認王前董事長在目前過渡時期，不得已
    之財務簽章行為案」以及說明項所記載之「自陸董事長接任
    以來，不願就財務上簽認文件。因此財務上文件之簽認或公
    司票據之簽發，『仍以王前董事長（按即被告乙○○）負責
    處理』，為恐體制上不合法，擬請律師解釋或延用相關法條
    予追王董事長之職權，以作為不得已之補救辦法。並決議：
    照案通過。但仍力促陸董事長正式就任負擔任務越快越好」
    等情，足證被告鳳山公司業於該次股東會決議追認陸觀沂請
    假期間，確已賦予被告乙○○處理該公司簽認財務文件等事
    宜之權限，且此等效力係持續至「陸觀沂正式就任負擔任務
    」前無疑。是知被告乙○○辯稱伊於陸觀沂正式就任前，自
    係有權代表被告鳳山公司締結系爭保證協議書等語，並非全
    然無據。
  2.雖然被告鳳山公司否認前揭「原始股東會」其決議之效力，
    並謂被告乙○○未得當時登記為被告鳳山公司之董事長之陸
    觀沂之同意或授權，即屬無權代理被告鳳山公司締結本件保
    證協議書云云。然按，股東會之決議，除公司法另有規定外
    ，應有代表已發行股份總數過半數股東之出席，以出席股東
    表決權過半數之同意行之。股東會之召集程序或其決議方法
    ，違反法令或章程時，股東得自決議之日起30日內，訴請法
    院撤銷其決議。股東會決議之內容，違反法令或章程者無效
    。以上分經公司法第174條、第189條、第191條定有明文。
    且依被告鳳山公司章程第9條、第12條所載（本院卷(二)第50
    頁），原則上該公司之臨時股東會如有代表已發行股份總數
    過半數股東出席及出席股東之表決權如過半數之同意即得為
    決議。茲依該公司之章程及股東名簿所載，被告鳳山公司當
    時實際已發行股份總數為5, 000,000股，而出席前述原始股
    東會之被告鳳山公司股東即被告乙○○及戊○○，與訴外人
    許詩鐸、王結城、于鎮洲所持有股份總數依序為993,000 股
    、1,000,000股、900,000股、900,000股、1,000,000股（見
    本院卷(二)第52頁至第54頁），合計出席股份總數達4,793,00
    0股，超逾上開法律或章程所要求被告鳳山公司已發行股份
    總數之1/ 2遠甚，且監察人于鎮洲更已參與該次原始股東會
    之召集及決議過程，復該次原始股東會自決議之日起之30日
    內又未經任何利害關係人依公司法第189條之規定提起撤銷
    股東會決議之訴，甚至該次原始股東會所所決議之事項又係
    有關被告鳳山公司開發案及資金募集、董事長陸觀沂請假時
    被告鳳山公司之事務如何處理或追認等內容，難認有何違背
    法令或章程之無效事由，因此參酌最高法院86年度台上字第
    1579號判例意旨，前揭原始股東會所為由被告乙○○於陸觀
    沂正式就任前處理被告鳳山公司事務之決議，即應認為合法
    ，且具拘束被告鳳山公司之效力，乃無疑問。至於被告乙○○其代表被告鳳山公司對外行事之權限雖非源自董事會，然
    以股份有限公司之股東會，為公司意思之最高機關，其所為
    有關公司經營方針及股東權利義務之決議，除違反法令及章
    程者，依公司法第191條應屬無效外，並無不能拘束各股東
    乃至公司之理（最高法院69年度台上字第1051號判決意旨參
    照），甚至董事會執行業務，應依照法令章程及股東會之決
    議，此復為公司法第193條第1項所明定。因此被告乙○○縱
    未直接徵得陸觀沂之同意或授權，或並非經由該公司董事會
    之決議選任為被告鳳山公司之董事長，然其既本於上開原始
    股東會之決議而取得對外代表被告鳳山公司為意思表示之資
    格，所為自具拘束被告鳳山公司之效力，即屬無疑。因此被
    告鳳山公司徒以前揭情詞抗辯，實難採取。
  3.雖然被告鳳山公司另辯稱原告所交付之金錢既未進入被告鳳
    山公司之帳戶，故本件僅為被告乙○○、戊○○、甲○○等
    人假借被告鳳山公司名義向外詐欺，並非執行被告鳳山公司
    業務云云。惟按被告鳳山公司確有持續進行系爭開發案乙情
    ，此有經濟部94年6月17日經商字第09400099750號函、高雄
    縣政府90年7月20日九十府水管字第90001 20363號函、94年
    5月16日府建工字第0940089 951號函、台糖公司資產管理中
    心94年6月6日資用字第09400 03584號函及臺灣省高雄農田
    水利會分別於88年5月10日（八八高農水大站字第232號函）
    、88年5月26日（八八高農水管字第8800003961號函）、89
    年11月20日（八九高農水管字第8900009418號函）、90年7
    月9日（90高農水管字第900000 4098號函）等在卷足佐（本
    院卷(二)第149頁至第159頁），是系爭開發案之進行，自屬被
    告鳳山公司之重要業務，乃被告乙○○既為系爭開發案之施
    作工程承攬事宜與原告等人締結保證協議書，客觀上即屬執
    行被告鳳山公司之業務。遑論前揭原始股東會復已決議有關
    該公司預定開發及集中資金事宜，不論邀集財團共同投資，
    交由財團或其他公司主導分別進行並授權專責人負責處理，
    有關決策之決定委由被告乙○○、戊○○及訴外人許詩鐸共
    同商議等情，此有前述原始股東會會議紀錄在卷可考（見本
    院卷(二)第86頁至87頁），亦可證明被告鳳山公司確有授權被
    告乙○○、戊○○等人處理有關本件大寮工商綜合區開發事
    宜之業務。至於被告乙○○、戊○○於收受原告交付之支票
    後，以個人帳戶兌領、轉帳、提領，此乃被告鳳山公司其內
    部控管是否妥適之問題，是縱被告乙○○、戊○○因此必須
    對於被告鳳山公司負責，然亦無礙於原告依系爭保證協議書
    第4條之約定得對被告鳳山公司請求返還前述權利保證金暨
    給付違約金之主張，附此說明。
  4.按「因故意或過失，不法侵害他人之權利者，負損害賠償責
    任。」、「數人共同不法侵害他人之權利者，連帶負損害賠
    償任。」、「公司法所稱公司負責人，在股份有限公司為董
    事。」、「公司負責人對於公司業務之執行，如有違反法令
    致他人受有損害時，對他人應與公司負連帶賠償責任。」民
    法第184條第1項前段、第185條第1項、公司法第8條第1項、
    第23條第2項分別定有明文。次按連帶債務係指數人負同一
    債務，明示對於債權人各負全部給付之責任者，為連帶債務
    。無前項之明示時，連帶債務之成立，以法律有規定者為限
    ，民法第272條定有明文。又所謂不真正連帶債務係指數債
    務人具有同一目的，本於各別之發生原因，對債權人各負全
    部給付之義務，因債務人中一人為給付，他債務人即同免其
    責任之債務。不真正連帶債務之發生原因，係因相關之法律
    關係偶然競合所致，與連帶債務係基於同一法律關係所生者
    性質不同。查本件被告乙○○、戊○○均為被告鳳山公司之
    董事，依公司法第8條第1項之規定即為被告鳳山公司之負責
    人，至於被告甲○○雖非被告鳳山公司負責人，惟其與被告
    乙○○、戊○○共同利用被告鳳山公司名義欺罔原告令其締
    結系爭保證協議書並交付金錢，而被告鳳山公司亦未依保證
    協議書履行，致原告共損失35,000,000元履約保證金，依前
    揭說明，被告乙○○、戊○○、甲○○自屬共同不法侵害原
    告之權利，對於原告所受損害，應連帶負賠償責任；而被告
    被告鳳山公司之負責人（董事）乙○○、戊○○執行職務違
    反法令致原告受有損害亦如前述，則被告鳳山公司亦應與之
    連帶負賠償原告損失之責任。惟被告鳳山公司、乙○○、戊○○之連帶賠償責任與被告乙○○、戊○○、甲○○之連帶
    損害賠償責任間，既未有明示或法律規定應負連帶賠償責任
    ，而係本於各別之發生原因，然其目的同一，故揆諸前開說
    明，其間係屬不真正連帶債務，因其中一被告為給付，他被
    告對於原告之債務亦告消滅。另被告甲○○以鳳山公司名義
    對原告詐欺，致原告損失2,100,000元，侵害原告權利，對
    原告自亦應負損害賠償責任。
  (三)原告請求被告鳳山公司賠償違約金35,000,000元之數額，係
    屬過高，應予酌減為3,863,585元。
  1.按約定之違約金如過高者，法院依民法第252條之規定固得
    減至相當之數額，然是否相當，須依一般客觀事實、社會經
    濟情況及當事人所受損害，債權人可得享受之一切利益為衡
    量標準，且約定之違約金如有過高情事，法院即得依此規定
    核減至相當之數額，並無應待至債權人請求給付後始得核減
    之限制。此項核減，法院得以職權為之，亦得由債務人訴請
    法院核減。以上為最高法院51年台上字第19號、79年台上字
    第1612號判例載有明文。
  2.按依系爭保證協議書第4條既未載明其性質為懲罰性質之違
    約金，且締約當事人間又未約定如被告不於適當時期或不依
    適當方法履行債務時，即須支付違約金之情事，因此本件有
    關違約金之約定，即應視為因不履行而生損害之賠償總額。
    而被告鳳山公司既未履行保證協議書第2條、第4條之約定於
    89年6月30日前取得本案合法興建相關執照，其即有違約情
    事，則原告依約請求被告給付系爭損害賠償違約金，即無不
    合。
  3.查本件審酌原告因受被告乙○○、戊○○、甲○○詐欺而交
    付前述35,000,000元之鉅額履約保證金，且自89年迄今被告
    鳳山公司未能依約履行復未能返還該筆款項，致令原告喪失
    資金週轉利益及孳息收入，再依系爭保證協議書第1條、第
    2條所載，大寮工商綜合區第一期整地及地上建築工程約700
    ,000,000 元，被告保證原告工程總價內含10％之承攬利潤
    ，因此本院審酌客觀事實、社會經濟狀況及原告實際所受之
    積極、消極損害及被告鳳山公司如能依約履行時，原告可享
    受之利益（系爭保證協議書第5條所載「甲方同意本保證金
    於雙方正式簽立完成工程承攬契約書後轉為工程履約保證金
    併同亦於本案工程全部驗收合格後無息退還」），以及被告
    鳳山公司於87年2月間所撰寫之「大寮工商綜合區開發案可
    行性規劃報告書」內所載第一期工程時間為2年（證物附於
    前揭刑事卷宗內）等情狀，認原告因被告鳳山公司未能履行
    系爭保證協議書之約定，其應受有自被告於89年4月14日締
    結系爭保證協議書之日起，迨至被告鳳山公司依前揭保證協
    議書、可行性規劃報告書所載89年6月30日之2年後即91年6
    月30日未能請求法定利息（週年利率5％）之損失（期間共
    計2年2月又15日）3,863,585元（計算式為：【35,000,000
    ×5％×2】＋【35, 000,000×5％÷12×2】＋【35,000,
    000×5％÷365×15】＝3,863,585元，元以下四捨五入），
    以及未能依約取得之預期利潤3,500,000元（35,000,000 ×
    10％＝3,500,000）兩者合計即屬違約金數額7,363,585元（
    計算式：3,863,585＋3,500,000＝7,363,585）。
  (四)綜上，被告鳳山公司應依系爭保證協議書第4條之約定賠償
    原告之違約金數額為7,363,585元。是原告於前揭數額範圍
    內之請求，為有理由，應予准許，至於其逾此範圍之違約金
    請求，即無依據，應予駁回。
六、再者，給付無定期限者，債務人於債權人得請求給付時，經
    其催告而未為給付，自受催告時起，負遲延責任，其經債權
    人起訴而送達訴狀，與催告有同一之效力。又應付利息之債
    務，其利率未經約定，亦無法律可據者，週年利率為百分之
    五，民法第229條第2項、第203條分別定有明文。本件原告
    所受損害，係因被告乙○○、戊○○、甲○○之行為（原告
    給付35,000,000元之部分）或被告甲○○單獨行為（原告給
    付2,100,000元之部分）所造成，其等三人故應連帶甚至單
    獨負侵權行為之損害賠償責任，惟該等損害之給付，均未定
    有履行期限，而原告於起訴前亦未曾催告，且原告與前揭被
    告間亦無損害賠償利率之約定，則原告請求前揭被告等人給
    付遲延利息，依前開規定，就原告前揭損害賠償35,000,000
    元之請求部分自起訴狀繕本送達即被告乙○○、戊○○、甲○○以及被告鳳山公司後之92年5月6日起（被告乙○○、戊○○、甲○○三人收受送達之日期，參本院前揭刑事附帶民
    事訴訟卷宗第4頁；被告鳳山公司部分雖無送達回證可佐，
    惟依前揭卷宗第9頁所載該公司業於92年5月5日具狀要求駁
    回原告之訴，足見至遲被告鳳山公司已於上開時間收受起訴
    狀），就原告前述2,100, 000元之請求部分自起訴狀繕本送
    達被告甲○○之翌日即91年12月13日起（送達資料同前），
    均至清償日止，各按法定遲延年息5％計算之利息，為有理
    由。此外，本件原告雖另請求被告鳳山公司就前揭違約金
    7,363,585元之請求部分亦應給付自92年5月6日起至清償日
    止按週年利率5％計算之法定遲延利息，然以原告前開陳述
    ，無非依據民法第233條第1項之規定而來，惟依民法第233
    條第1項及第3項規定比照觀之，所謂法定遲延利息為法律所
    擬制債權人所受最低損害賠償額之預定，故債權人除得請求
    給付法定遲延利息外，如受有其他損害，並得請求賠償，乃
    本件原告請求之違約金係如同民法第250條第2項前段所定因
    被告遲延不履行所生應賠償原告損害賠償之支付總額，原告
    如本此請求被告給付違約金者，縱受有其他損害，亦不得再
    請求賠償（最高法院62年台上字第1394號判例）；換言之，
    原告與被告鳳山公司既於系爭保證協議書預定其賠償數額，
    則原告於請求違約金給付之同時自不得同時合併請求被告給
    付法定遲延利息之損害賠償，乃無疑問。是以本件原告於請
    求給付前述性質上屬損害賠償預定額違約金之同時，合併請
    求被告鳳山公司給付自92年5月6日起算之法定遲延利息，其
    就此部份法定遲延利息部分之請求，即無理由，應予駁回。
七、綜上所述，原告本於民法第184條第1項前段、第185條第1項
    前段、公司法第23條第2項等規定及系爭保證協議書第4條之
    約定，請求被告鳳山公司、乙○○、戊○○應連帶給付原告
    35,000,000元與自92年5月6日起至清償日止按年息5％計算
    之利息，及被告乙○○、戊○○、甲○○應連帶給付原告
    35,000,0 00元與自92年5月6日起至清償日止按年息5％計算
    之利息，以及上開請求中如其中任一被告給付時，其餘被告
    免給付之責；被告甲○○另應給付原告2,100,000及自91年
    12 月13日起至清償日止，按年息5％計算之利息；被告鳳山
    公司應再給付原告7,363,585元，應予准許。惟原告逾此範
    圍之請求，即無依據，應予駁回。至於原告另請求被告鳳山
    公司應依保證協議書第2條、第4條退還權利保證金35,000,0
    00元乙節，因與其前述本於公司法第23條第2項等請求被告
    鳳山公司及乙○○、戊○○連帶給付35,000,000元之請求係
    屬本於同一之聲明而為請求，係屬重疊合併之性質，乃此部
    份之認定既對本件結論不生影響，是本院就原告本於保證協
    議書所為權利保證金之返還主張，不再論述，附此敘明。
八、原告及被告乙○○、甲○○均陳明願供擔保聲請宣告假執行
    或免為假執行，經核就原告勝訴部分並無不合，爰分別酌定
    相當之擔保金額予以宣告。至原告敗訴部分，其假執行已失
    所附麗，應予駁回。
九、此外，被告鳳山公司雖聲請訊問陳詩鐸、陳彥銍（本院卷(二)
    第123頁至第124頁），然查，就上開證人之待證情節（保證
    協議書簽立之際被告鳳山公司其法定代理人之身份、保證協
    議書上所蓋用被告鳳山公司之印章原用途、被告鳳山公司營
    利事業綜合所得稅結算申報書之制作人、前述原始股東會其
    召集過程等）已經本院敘明清楚，因此上開證人即無訊問之
    必要。又被告甲○○雖亦聲請訊問王瑞娥、王素娥，惟揆其
    聲請意旨既僅為圖證明被告甲○○係以介紹原告參與投資開
    發案之佣金而收受上開3,000,000元，然此部份情節已經本
    院查明並非實在，況且證人王瑞娥更於前述刑事案件審理中
    自承伊與被告甲○○情誼匪淺，外人均以之為女友，以及伊
    從未與被告乙○○、戊○○等人開過會議、討論如何分紅及
    分擔工作，然伊自認並非介紹人，不應該拿分紅，但被告甲○○決定伊可以分紅，而「辛○○部分當時他開參佰萬的支
    票‧‧‧開參佰萬的支票拿給我，我有交給甲○○」、「我
    只是單純配合甲○○，參佰萬是甲○○交給我的，不是我直
    接拿的」等情（本院前揭92年度易字第1222號刑事卷宗(二)第
    74 頁至第75頁、第182頁），可見其與被告甲○○關係密切
    ，亦難期待彼會為真實之陳述，又證人王素娥復於前揭刑事
    案件審理時坦承「（問：八十九年間庚○○與鳳山公司簽約
    的事你是否知情？）我不知情，我也沒辦法記得該事，我僅
    是偶而去找我姐姐」、「（問：你是否記得庚○○等人有拿
    三百萬支票給甲○○一事？）我不記得了，我僅是偶而與我
    姐姐碰面，聊聊家裡的事」、「（問：當時在天成飯店有交
    付這三百萬支票，你有無在現場？）我不記得了。」等語（
    參臺灣高等法院94年度上易字第563號刑事卷宗(二)第105頁至
    第106頁），足見王素娥對於本件情節顯然全無瞭解，是其
    所言亦難資為有利被告甲○○之證明，因此前揭證人亦均無
    訊問之必要。此外，本件事證已臻明確，兩造所為之其他主
    張陳述並所提之證據，經本院審酌後，認均與結論無礙，不
    再一一論述，併予敘明。
十、結論：本件原告之訴為一部有理由，一部無理由，依民事訴
    訟法第79條、第85條第1項、第2項、第390條第2項、第392
    條第2項，判決如主文。
中    華    民    國    95    年    7    月    4     日
                         民事第二庭  法  官  蕭胤瑮
正本係照原本作成
如對本判決上訴，須於判決送達後20日內向本院提出上訴狀。
中    華    民    國    95    年    7    月    4    日
                                     書記官  黃慧怡


司法院資訊處製作；財團法人民間司法改革基金會備份。
